【裁判字號】    95,訴,9486
【裁判日期】    951228
【裁判案由】    給付貨款
【裁判全文】
臺灣臺北地方法院民事判決              95年度訴字第9486號
原      告  志一企業股份有限公司
法定代理人  甲○○
訴訟代理人  黃鈺華律師
複  代理人  沈奕瑋律師
被      告  金富台實業有限公司
法定代理人  乙○○
上列當事人間請求給付貨款事件，本院於民國95年12月14日言詞
辯論終結，判決如下：
    主      文
被告應給付原告新臺幣陸拾玖萬陸仟陸佰捌拾伍元，及自民國九
十五年八月三日起至清償日止，按週年利率百分之五計算之利息
。
訴訟費用由被告負擔。
本判決第一項於原告以新臺幣貳拾參萬參仟元供擔保後，得假執
行。
    事實及理由
壹、原告主張：
一、兩造於民國 95年3月間簽訂鋼筋訂購合約書（以下簡稱系爭
    契約），約定由原告銷售300噸之鋼筋予被告（SD280鋼筋每
    噸新台幣【下同】13600元，SD420鋼筋及SD420W鋼筋每噸14
    400元，#3、#9鋼筋每噸加價200元，#11鋼筋每噸加價300元
    ），交貨日期自95年3月13日起至同年6月13日止，付款方式
    為出貨前先繳合約總價 10%之訂金，爾後每月計價一次，由
    被告開立30天期票付款。
二、兩造簽訂系爭契約後，原告均依約供貨，然被告迄今尚積欠
    原告貨款696685元，屢經催討未償。原告出貨及被告支付貨
    款之情形如下：
  (一)原告出貨之應收貨款，總計為3,930,938元，其明細如下：
    1.95年3月29日起至95年4月12日止之出貨：
      (1)原告之出貨內容為：SD280鋼筋59.4T、SD280＃3鋼筋6.
        89T及SD420鋼筋36.89T，其明細為：
        95年3月29日，出貨單號 SHP0000000：SD280鋼筋12.
          35T、SD420鋼筋12.00T；
        95年3月29日，出貨單號 SHP0000000：SD208鋼筋2.3
          3T；
        95年3月30日，出貨單號B00000000：SD280＃3鋼筋4.
          84T、SD280鋼筋19.40T；
        95年3月30日，出貨單號B00000000：SD280鋼筋24.10
          T；
        95年3月30日，出貨單號B00000000：SD280鋼筋1.26T
          ；
        95年4月12日，出貨單號SHP0000000：SD420鋼筋22.2
          3T；
        95年4月12日，出貨單號SHP0000000：SD420鋼筋2.66
          T；
        95年4月12日，出貨單號B00000000：SD280＃3鋼筋2.
          05T。
      (2)各鋼筋單價依系爭契約之約定計價，共計 1,434,682元
        。
    2.95年4月20日起至95年5月16日止之出貨：
      (1)原告之出貨內容為：SD280鋼筋38.53T、SD280＃3鋼筋4
        2.34T及SD420鋼筋30.74T，其明細為：
        95年4月20日，出貨單號SHP0000000：SD420鋼筋10.7
          7T；
        95年5月6日，出貨單號SHP0000000：SD420鋼筋14.61
          T；
        95年5月6日，出貨單號B00000000：SD280＃3鋼筋9.4
          2T；
        95年5月8日，出貨單號SHP0000000：SD280鋼筋24.46
          T；
        95年5月8日，出貨單號SHP0000000：SD280鋼筋1.51T
          ；
        95年5月9日，出貨單號B00000000：SD280＃3鋼筋25.
          04T；
        95年5月16日，出貨單號SHP0000000：SD420鋼筋3.79
          T；
        95年5月16日，出貨單號SHP0000000：SD420鋼筋1.57
          T；
        95年5月6日，出貨單號B00000000：SD280＃3鋼筋7.8
          8T、SD28 0鋼筋12.56T。
      (2)各鋼筋單價依系爭契約之約定計價，共計 1,550,956元
        。
    3.95年6月3日之出貨：
      (1)原告之出貨內容：SD280鋼筋12.52T，即出貨單號：B00
        000000：SD280鋼筋12.52T。
      (2)各鋼筋單價依系爭契約之約定計價，共計170,272元。
    4.95年6月15日起至95年6月21日止之出貨：
      (1)原告之出貨內容：SD280＃3鋼筋28.50T及SD420鋼筋6.2
        6T，其明細為：
        95年6月15日，出貨單號B00000000：SD280＃3鋼筋24
          .24T；
        95年6月15日，出貨單號B00000000：SD280＃3鋼筋4.
          26T：
        95年6月21日，出貨單號SHP0000000：SD420鋼筋3.25
          T：
        95年6月21日，出貨單號SHP0000000：SD420鋼筋3.01
          T。
      (2)各鋼筋單價依系爭契約之約定計價，共計483,444元。
    5.95年7月12日之出貨：
      (1)原告之出貨內容：SD280鋼筋21.44T，即出貨單號：B00
        000000：SD280鋼筋21.44T2。
      (2)各鋼筋單價依系爭契約之約定計價，共計291,584元。
  (二)被告另應給付原告運費2630元：
    1.系爭契約第17條約定：「板車不得載超長及超載，版料長
      度以12米至15米整米數交貨，15米以上為超長料，最長至
      18米，每米每噸加價50元，交貨時每台板車裝貨數量為24
      噸，不足一台車須依地區另補運費」，故每台板車不足24
      噸者，被告應負擔運費。
    2.運費明細：
      (1)依據95年6月6日發票：
        （24T-12.52T)x90元（高雄時價）=1033元
      (2)依據95年7月7日發票：
        （24T-6.26T)x90元（高雄時價）=1597元
  (三)兩造約定若被告持原告所開具發票用以報稅，須另給付5%稅
    額予原告。依據此項約定，被告應給付142883元予原告，其
    明細如下：
    1.95年4月19日發票：
      （0000000-000000【扣10%預收貨款】)x0.05=64561元。
    2.95年5月19日發票：
      （0000000-000000【扣10%預收貨款】-720【0.05T磅差】
       )x0.05=69757元。
    3.95年6月6日發票：
      （170272+1033【運費】)x0.05=8565元。
  (四)因此，原告基於系爭契約對於被告之應收款項，共計4,075,
    731元，其中包括貨款3,930,938元、運費2,630元、稅款142
    883元，再扣除磅差720元。
  (五)原告基於系爭契約，已經收回之款項共計 3,379,046元，其
    情形如下：
    1.被告預付原告貨款408,000元。
    2.被告因支付貨款而交付原告之支票，已經兌現者，合計金
      額為1,355,775元。
    3.原告自訴外人達茂營造股份有限公司（以下簡稱達茂公司
      ）取得之款項1,615,271元：
      (1)被告嗣因經營不善，由其上包商達茂公司與原告達成以
        下協議：
        訴外人達茂公司以每噸 14000元計價，收購現場所剩
          71噸鋼筋，合計994000元；
        被告積欠原告之貨款為2,311,976元（0000000-00000
          0-0000000=0000000)。
        原告同意另外折扣13306元。
        自被告積欠之貨款 2,311,976元，扣除原告同意折讓
          之 13306元及達茂公司收購之對價994000元，剩餘之
          0000000元，達茂公司同意支付其中二分之一即65233
          5元。
        達茂公司收購現場剩餘鋼筋之對價994000元，含稅之
          價格為0000000元（994000x1.05=0000000)。
        原告依據向達茂公司收取之金額652335元及含稅之收
          購對價0000000元之總和0000000元，開立發票予達茂
          公司，但實際收到之金額為不含稅價格0000000元（
          0000000/1.05=0000000元)。
    4.因此，原告基於系爭契約，已經收回之款項共計3,379,04
      6元（408000+0000000+0000000=0000000)。
  (六)綜上所述，被告目前尚積欠原告696685元（0000000-000000
    0=696685)。
二、依系爭合約第8條「付款方式：爾後每月計價一次，開立 30
    天期票（訂金逐批扣回）」所示，可知兩造約定之付款方式
    乃定有期限，依據民法第229條第1項之規定，被告自須負給
    付遲延責任。為此原告爰依貨款請求權或給付遲延請求權之
    法律關係，請求被告給付696,685元。
三、聲明：(一)被告應給付原告 696,685元，及自起訴狀繕本送達
    翌日起至清償日止，按週年利率5%計算之利息。(二)訴訟費用
    由被告負擔。(三)原告願供擔保，請准宣告假執行。
貳、被告主張：
一、被告為訴外人達茂公司之下包，與達茂公司約定由該公司處
    理被告之債務，已經送到現場之鋼筋，也由達茂公司承接。
    但伊不確定當初現場剩下的鋼筋是否僅有71噸，原告就此應
    該提出證明。
二、達茂公司就被告因系爭契約而積欠原告之貨款，應該全額代
    為給付，而非僅給付一半；且可能還有折讓協議。
三、聲明：(一)原告之訴及其假執行之聲請均駁回。(二)訴訟費用由
    原告負擔。
參、兩造不爭執之事實：
一、兩造於95年3月間簽訂系爭契約，約定由原告銷售300噸之鋼
    筋予被告（SD280鋼筋每噸13600元，SD420鋼筋及 SD420W鋼
    筋每噸14400元，#3、#9鋼筋每噸加價 200元，#11鋼筋每噸
    加價300元），交貨日期自 95年3月13日起至同年6月13日止
    ，付款方式為出貨前先繳合約總價 10%之訂金，爾後每月計
    價一次，由被告開立30天期票付款。
二、原告依據系爭契約，已經交付價額總計為4,075,731元（包
    含貨款3,930,938元、運費2,630元及稅款142,883元，扣除
    磅差720元）之鋼筋予被告。
三、被告就系爭契約，僅給付原告預付貨款 408,000元，以及兌
    現之貨款支票計1,355,775元。
四、被告嗣與訴外人達茂公司協議，由達茂公司代理被告處理其
    因系爭契約而對於原告積欠之債務。
肆、得心證之理由：
一、按「當事人主張有利於己之事實者，就其事實有舉證之責任
    。但法律別有規定，或依其情形顯失公平者，不在此限。」
    ，民事訴訟法第 277條定有明文。經查，本件兩造簽訂系爭
    契約後，原告依約交付價額總計為 4,075,731元（包含貨款
    3,930,938元、運費2,630元及稅款142,883元，扣除磅差720
    元）之鋼筋予被告，被告就系爭契約，則僅給付原告1,763,
    775元（包括預付貨款408,000元及兌現之貨款支票1,355,77
    5 元）等情，所兩造所不爭執之事實；是於訴外人達茂公司
    代理被告與原告處理基於系爭契約所生債務之前，被告積欠
    原告之貨款債務金額為2,311,956元一節，應堪認定。
二、次查，原告主張訴外人達茂公司代理被告處理系爭契約之貨
    款債務，僅給付原告 1,615,271元等情，業據其提出如上開
    「事實及理由欄」「壹、原告主張」「二、(五)3.」所示之詳
    細協議內容說明，並有統一發票影本一件附卷可稽，堪信為
    真。被告就此雖抗辯其不確定當初現場剩下的鋼筋是否僅有
    71噸，及訴外人達茂公司就被告因系爭契約而積欠原告之貨
    款，應該全額代為給付，而非僅給付一半，且可能還有折讓
    協議云云，然依據上開民事訴訟法第 277條之規定，被告就
    所主張此等於其有利之事實，既未能提出任何證據以實其說
    ，本院自不得認其主張為真實；是被告上開抗辯，應非可採
    。則原告主張被告基於系爭契約，尚積欠原告696,685元（
    2,311,956元-1,615,271元= 696,685元），應屬可採。從而
    原告依據貨款請求權之法律關係，請求被告給付 696,685元
    ，及自起訴狀繕本送達翌日即95年8月3日起至清償日止，按
    週年利率5%計算之利息，自有理由，應予准許；另原告陳明
    願供擔保請准宣告假執行，經核並無不合，爰酌定相當擔保
    金額准許之。
伍、本件事證已臻明確，兩造其餘主張陳述及所提之證據，均毋
    庸再與審酌，附此敘明。
陸、據上論結：原告之訴為有理由，依民事訴訟法第390條第2項
    、第78條，判決如主文。
中    華    民    國    95    年    12    月    28    日
                  民事民二庭    法  官  楊代華
以上正本係照原本作成
如對本判決上訴，須於判決送達後20日內向本院提出上訴狀
中    華    民    國    95    年    12    月    28    日
                                書記官  許婉如


司法院資訊處製作；財團法人民間司法改革基金會備份。
